臺灣高雄地方法院民事判決　　　　　　　　　　　　九十二年度婚字第一九九○號
　　原　　　告　乙○○
　　被　　　告　甲○○
右當事人間請求履行同居事件，本院於中華民國九十三年四月七日言詞辯論終結，判
決如左：
　　主　　　文
被告應與原告同居。
訴訟費用由被告負擔。
    事  　　實
甲、原告方面：
一、聲明：求為判決如主文所示。
二、陳述：
（一）緣原告與大陸地區人民即被告透過媒人介紹，於民國九十二年二月二十八日在
      大陸結婚，為夫妻關係，兩造約定婚後被告要來台灣與原告共同住於高雄縣鳳
      山市○○街三七號住處。嗣被告於九十二年七月十六日有來台灣與原告同住，
      並在上開處所與原告父母共同生活，因被告係來自中國大陸，初次來台難免有
      思鄉之情，即多次要求原告讓其返回中國大陸探親，原告同意其請求後，被告
      即於九十二年十一月十六日獨自返回中國大陸，且原告當天是有陪被告到金門
      ，讓被告返回大陸，兩造本來就說好原告是要送被告到金門，且被告有說過完
      年後會回來。後經原告多次打電話到大陸給被告，但是都是被告的家人在接，
      被告都不來接電話，但原告有聽到被告在電話旁的聲音，說她不願意再配合來
      台灣云云，且被告到現在都沒有再跟原告聯絡。按民法第一千零一條規定：「
      夫妻互負同居之義務」，為此，原告爰依據上開規定，請求賜判如訴之聲明。
（二）對被告抗辯之陳述：
      原告之父母親並沒有對被告有任何恐嚇、威脅，也沒有出手要打被告之情形，
      也沒有說娶被告是用錢買來的，隨時要將她賣出下海，讓被告永無天日無法出
      人頭地的話。另外九十二年十一月十六日當天本來原告與被告約定好，原告是
      要送她到金門，由她自己回大陸，等過完年後原告再去金門接她回來。被告現
      在確實有懷孕，但是被告都不接原告的電話，所以被告並沒有不履行同居義務
      之正當理由，而原告希望被告依約定能夠回金門由原告來接她，因為原告怕至
      大陸，被告的家人會對原告不利等語。
三、證據：提出戶籍謄本一件為證，並請求訊問證人陳英義、陳黃鸞。
乙、被告方面：被告未於言詞辯論期日到場，據其以前提出答辯狀之陳述略以：
（一）被告於西元一九七五年十一月十七日出生於中國大陸，當時是經媒人介紹，於
      西元二○○三年二月二十八日與原告結婚。在台灣地區夫妻共同生活期間，被
      告發現自己有了身孕，由於被告對台灣地區的生活環境、飲食的不習慣，加上
      當時體弱多病，無法與原告的父母（公、婆）相幫忙做生意，對此原告的父母
      （公、婆）有異心，時常三番五次藉著他們兒子（即原告乙○○）的名義作為
      理由，對被告恐嚇、威脅，甚至還動手要打被告，並且非言非語中傷被告，說
      娶來的媳婦（即被告甲○○）是用錢買來的，而隨時都要將被告賣出“下海”
      ，說被告永無天日，無法出人頭地等語。在這樣地家庭環境環境下，被告也只
      好忍氣吞聲要求原告與被告結伴回娘家探親，緩解一下家庭不愉快的情緒，在
      被告的再三請求下，原告才勉強於西元二○○三年十一月十六日陪被告啟程到
      金門馬祖要返大陸，可是到金門馬祖時，原告卻對被告說：“你一個人回去大
      陸，我要返回台灣，等過年後，才去大陸接你回台”等話。所以，被告也只好
      單身回歸大陸娘家。作為女人出嫁是否連回娘家探親的權利都沒有嗎？難道原
      告的心是鐵做的，他的父母這樣對待被告還不夠，真讓被告心寒啊，情何以堪
      ，想起往事歷歷在腦海裡迴盪著，真不敢想像再如何相處下去：：。
（二）被告在回大陸還不到十天，原告卻打來電話用威脅的口語催促被告一個人回台
      ，如不速回，就要用法律途徑解決，根本不願念被告已懷有幾個月的身孕，身
      體不便，怎麼一個人單獨回去，要是萬一出了事怎麼辦，誰來負責啊？原告一
      點也不體諒被告的難言苦衷，從來也沒有問候一下被告及被告腹中的胎兒是否
      安康啊。這樣的婚姻，這樣的家庭，被告難於訴苦啊，難道夫妻倆感情就是培
      養樹立的嗎？家庭成員又不尊重女性（被告），如今又成了被告，這叫被告如
      何去面對家人，面對此種現實情況呢，被告又沒有去做對不起原告的事，也沒
      有做對不起此家庭的事來，無非是叫原告來大陸接被告一同返台，路上好有個
      人照顧，為何卻弄成這樣，到底是誰的錯，難道這就是被告的錯，為此懇請鈞
      院給予被告一個公道合理的解釋，為保護中國婦女權利做出好的榜樣，這才是
      符合法理等語。
丙、本院依職權向內政部警政署入出境管理局調取被告之入出境紀錄及旅行證申請書
    。
    理　    由
一、本件被告經合法通知，未於言詞辯論期日到場，核無民事訴訟法第三百八十六條
　　所列各款情形，爰依原告聲請，由其一造辯論而為判決。
二、按夫妻之一方為台灣地區人民，一方為大陸地區人民者，其結婚或離婚之效力，
    依台灣地區之法律，台灣地區與大陸地區人民關係條例第五十三條定有明文。次
    按夫妻互負同居之義務，但有不能同居之正當理由者，不在此限；又夫妻之住所
    ，由雙方共同協議之；未為協議或協議不成時，得聲請法院定之。法院為前項裁
    定前，以夫妻共同戶籍地推定為其住所，民法第一千零一條、第一千零二條分別
    定有明文。本件原告為中華民國國民，被告為大陸地區人民，此有原告提出之戶
    籍謄本一件為證，且夫妻負有同居之義務，屬婚姻效力問題，依前揭規定，本件
    自應適用臺灣地區之法律。
三、本件原告起訴主張兩造透過媒人介紹，於九十二年二月二十八日在大陸地區結婚
    ，約定婚後共同住在高雄縣鳳山市○○街三七號住處，被告於九十二年七月十六
    日有來台灣跟原告同住，並在上開處所與原告父母共同生活，因被告係來自中國
    大陸，初次來台難免有思鄉之情，即多次要求原告讓其返回中國大陸探親，原告
    同意其請求後，被告即於九十二年十一月十六日獨自返回中國大陸，且原告當天
    是有陪被告到金門，讓被告返回大陸，兩造本來就說好原告是要送被告到金門，
    被告有說過完年後會回來。後經原告多次打電話到大陸給被告，但是都是被告的
    家人在接，被告都不來接電話，但原告有聽到被告在電話旁的聲音，說她不願意
    再配合來台灣云云，且現在都沒有再跟原告聯絡等語；被告則以：伊與原告在台
    灣共同生活期間，發現自己有了身孕，由於對台灣地區的生活環境、飲食的不習
    慣，加上當時體弱多病，無法與原告的父母（公、婆）相幫忙做生意，對此原告
    的父母（公、婆）有異心，時常三番五次藉著他們兒子（即原告乙○○）的名義
    作為理由，對被告恐嚇、威脅，甚至還動手要打被告，並且非言非語中傷被告，
    說娶來的媳婦（即被告甲○○）是用錢買來的，而隨時都要將被告賣出“下海”
    ，說被告永無天日，無法出人頭地等語。在這樣地家庭環境環境下，被告也只好
    忍氣吞聲要求原告與被告結伴回娘家探親，緩解一下家庭不愉快的情緒，在被告
    的再三請求下，原告才勉強於西元二○○三年十一月十六日陪被告啟程到金門馬
    祖要返大陸，可是到金門馬祖時，原告卻對被告說：“你一個人回去大陸，我要
    返回台灣，等過年後，才去大陸接你回台”等話。所以，被告也只好單身回歸大
    陸娘家。被告在回大陸還不到十天，原告卻打來電話用威脅的口語催促被告一個
    人回台，如不速回，就要用法律途徑解決，根本不願念被告已懷有幾個月的身孕
    ，身體不便等語，以資抗辯。
四、經查，原告主張之上開事實，業據其提出其戶籍謄本一件為證，且被告對於其與
    原告係於九十二年二月二十八日在大陸結婚，婚後有來台與原告同住，原告有於
    九十二年十一月十六日陪被告到金門後，由被告一人返回大陸，現被告仍留在大
    陸未再來台與原告同住之事實並不爭執，復據證人即原告之父、母親陳英義、陳
    黃鸞均到庭證稱：「（問：知悉兩造相處情形為何？）兩造於九十二年二月二十
    八日在大陸地區結婚，約定婚後被告要來台灣與原告同住在高雄縣鳳山市○○街
    三七號住處，被告於九十二年七月十六日有來台灣跟原告及我們同住，剛開始被
    告有幫我們做賣雞隻的生意，被告後來有懷孕，我們就沒有再請她做生意，後來
    原告與被告就分房而睡，而且被告曾經要求原告要買手機給被告的親戚，原告告
    訴她是否有錢繳電話費，被告後來說她的親戚無法繳納，原告說就不需買手機，
    後來兩人的感情就變的不好，後來被告有向我說她想回大陸，過完年後就會回來
    ，我就幫被告打了高雄到金門的飛機票，我並且拿了二萬元給被告，要給被告的
    媽媽一萬元，另一萬元是要給被告，九十二年十一月十六日原告就陪被告到金門
    ，然後被告就返回大陸，因為原告、被告原先就約定好，由原告送被告到金門，
    由被告返回大陸；後來被告回到大陸之後，原告及我們有再打電話到大陸給被告
    ，但是大部分都是被告的家人在接，偶而被告會接到電話，但被告說她不願意回
    來。」、「（問：被告來台灣你們有無對被告恐嚇、威脅及出手要打被告及說被
    告是用錢買來的，隨時要將她賣出下海，讓被告永無天日無法出人頭地的話？）
    絕對沒有，我們對她很好，她回大陸我們還拿新台幣二萬元給她，而且還買很多
    禮物讓她帶回去」等語明確（見本院九十三年四月七日言詞辯論筆錄），又經本
    院依職權向內政部警政署入出境管理局調取被告之入出境紀錄及旅行證申請書結
    果，原告確曾請其父親陳英義代理被告提出入台之申請，來台地址係登載原告位
    於高雄縣鳳山市○○街三七號住處，又被告曾於九十二年七月十六日入境台灣，
    嗣於九十二年十一月十六日自台灣出境後尚未再入境，有該局九十二年一月十四
    日境信昌字第○九三一○四一三六六○號函及所附之被告出入境紀錄表及申請資
    料縮影本各一份在卷足憑，是原告所述兩造結婚後約定被告應至台灣原告位於高
    雄縣鳳山市○○街三七號住所同居，及被告現已返回大陸未與原告同居等語，應
    堪採信。至被告抗辯稱：伊來台灣生活期間，原告之父母時常對伊恐嚇、威脅，
    甚至還動手要打被告，並且中傷被告說娶來的媳婦是用錢買來的，而隨時都要將
    伊賣出“下海”，說被告永無天日，無法出人頭地云云。然查，被告並未舉證以
    實其說，且亦為原告所否認，復經證人即原告之父母親陳英義、陳黃鸞到庭證述
    ：渠等絕沒有被告所指訴之上開情事，益徵，被告上揭所辯之詞，尚難遽採。此
    外本院調查結果，亦未發現被告有不能與原告同居之正當理由，堪認原告之主張
    為真實。
五、綜上所述，兩造為夫妻關係，被告未居住於協議之住所地，履行夫妻間應盡之同
  　居義務。從而原告本於現存之夫妻關係，請求被告履行同居義務，於法核無不合
  　，應予准許。
六、本件事證已臻明確，兩造其餘攻擊防禦方法及舉證，核於判決結果無影響，爰不
    逐一論述，附此敘明。
據上論結，本件原告之訴為有理由，依民事訴訟法第三百八十五條第一項前段、第七
十八條，判決如主文。
中　　　華　　　民　　　國　　九十三　　年　　　四　　　月　　二十一　　日
               　　           臺灣高雄地方法院家事法庭
~B法　　　官　廖家陽
右為正本，係照原本作成。
如不服本判決，應於送達後廿日內，向本院提出上訴狀並表明上訴理由，如於本送達
前提起上訴者，應於判決送達後十日內補提上訴理由書（須附繕本）。
中　　　華　　　民　　　國　　九十三　　年　　　四　　　月　　二十一　　日
~B法院書記官　周美
